臺北高等行政法院判決
　　　　　　　　　　　　　　　　　　 93年度簡字第1321號
原　　　告　甲○○
被　　　告　行政院勞工委員會職業訓練局臺北區就業服務中心
代　表　人　乙○○（主任）
上列當事人間因就業服務法事件，原告不服行政院勞工委員會職
業訓練局中華民國93年9月7日職法字第0930036335號訴願決定，
提起行政訴訟。本院判決如下：
　　主  文
原告之訴駁回。
訴訟費用由原告負擔。
　　事  實
一、事實概要：原告前於88年12月3日向被告申請核發職業訓練
    券，並自行參加中國整體美化妝髮型創新協會（以下簡稱中
    國整體美協會）附設新竹職訓中心美容班職訓課程，結訓後
    於89年6月7日向被告提出補助職業訓練券費用申請，經被告
    審查結果，同意核發原告新台幣（下同）51,000元補助款，
    並於89年6月27日撥入其指定之郵局帳戶。嗣經被告重新調
    查結果，認原告並未全程參與訓練，且所參與之訓練時數亦
    不符合訓練補助費用之標準，所檢附之結訓證明書及結業證
    明書等相關表件經查復有不實之情形，乃依「非自願性失業
    勞工及特定對象職業訓練券試辦要點」（以下簡稱試辦要點
    ）第10點規定，於93年4月29日以北業三字第0930002465號
    函撤銷原處分，並向原告追繳已領取之職業訓練費用補助款
    ，責成原告於文到30日內繳回，如未能於期限內繳回，將依
    法移送強制執行。原告不服，提起訴願，亦遭決定駁回，遂
    向本院提起行政訴訟。
二、兩造聲明：
　(一)原告聲明：
    1.先位聲明：確認原處分無效。
    2.備位聲明：原處分撤銷。
　(二)被告聲明：
    1.駁回原告之訴。
    2.訴訟費用由原告負擔。
三、兩造主張：
　(一)原告起訴意旨略謂：
    1.按「行政機關作成限制或剝奪人民自由或權利之行政處分
      前，除已依第39條規定，通知處分相對人陳述意見，或決
      定舉行聽證者外，應給予該處分相對人陳述意見之機會。
      ．．．」、「行政處分有下列各款情形之一者，無效：．
      ．．7.其他具有重大明顯之瑕疵者。」，行政程序法第
      102條、第111條第7款分別定有明文。次按「申請人以不
      實證明冒領或溢領者，除予追繳外，4年內不得再申請任
      何訓練費用補助，並應負相關法律責任。」，復為試辦要
      點第10點第1款所規定。
    2.查本件原告係於接獲原處分之後，始知其遭被告認定以虛
      偽不實之結訓證明書、結業證書等證明文件冒領系爭補助
      款，然事實上，原告係遭冒名申領系爭補助款，其未領取
      該筆款項，亦未製作虛偽文件。又類似案件受騙勞工甚多
      ，被告本應依行政程序法第107條第2款規定舉行聽證，廣
      泛聽取被害人及各界意見後再為適當處分，惟被告未舉辦
      聽證，亦未予原告陳述意見之機會，逕依試辦要點第10點
      規定，於93年4月29日以北業三字第0930002465號函撤銷
      原核發職業訓練券費用補助之處分，並向原告追繳已領取
      之補助款，揆諸首揭法條規定，具有重大明顯之瑕疵，原
      處分應屬無效。
    3.退步言，縱認原處分並非無效，惟查被告係以試辦要點第
      10點第1款規定為原處分之依據，而適用該規定係以申請
      人有以不實證明冒領或溢領之行為為前提，故倘以不實證
      明冒領或溢領者另有其人，追繳之對象自應係該行為人。
      茲依被告訴願答辯書所載「．．．惟中國整體美協會實際
      負責人廖益宏及該協會附設新竹職業訓練中心負責人田秋
      菊涉嫌以不實之結訓證明向本中心詐領訓練補助費用，觸
      犯詐欺罪嫌，業經台灣雲林地方法院檢察署以92年偵字第
      4080號等提起公訴在案．．．」等語，即知製作不實結訓
      證明書、結業證書等證明文件者為廖益宏、田秋菊，實際
      詐領取得系爭補助款者，亦係該2人，原告僅係遭其冒名
      申請之無辜勞工，為受害人之一，被告遽以原告為追繳對
      象，於法不合。又被告承辦此類業務，從未告知參與勞工
      與其相關之權利義務，於審核發放補助款之過程中，亦未
      確實調查原告是否確已完成訓練及是否符合補助所需之訓
      練時數等要件，致詐領者有機可趁，並於事後稱係原告交
      付存摺予他人，如何支配補助款尚非其所能干涉等語，推
      卸責任，是被告未盡其監督之責，逕依其認定撤銷原核發
      系爭補助款之授益處分，顯有違誤，原處分應予撤銷。
  (二)被告答辯意旨略謂：
    1.按「持用本項職業訓練券者，先行繳交訓練費用，並於結
      訓後1個月內，檢具相關證明文件，向原核發職業訓練券
      之就業服務機構申請本項訓練費用補助。」、「申請人以
      不實證明冒領或溢領者，除予追繳外，4年內不得再申請
      任何訓練費用補助，並應負相關法律責任。」，分別為試
      辦要點第6點第3款、第10點第1款所明定。
    2.本件原告起訴略以該職訓中心告知其不須負擔任何費用，
      乃依其指示繳交郵局存摺，且原告未被告知參加訓練之權
      利義務，未通過結業考試後即未再前往上課，其係遭冒名
      申請訓練補助款，亦未以不實結訓證明書等相關表件冒領
      系爭款項云云。經查原告於92年12月18日臺灣雲林地方法
      院檢察署（以下簡稱雲林地檢署）調查筆錄陳述「從88年
      12月13日報名後即開始上課，一直上到89年春節前參加考
      試為止。」等語，與其所檢附之職業訓練券費用申請表及
      結訓證書、結訓證明書內載明之時程和總時數（88年12月
      13日至89年6月7日，計560小時）均不符，且原告取得之
      結訓證明書經雲林地檢署偵查後亦認定係真正，故原告所
      稱系爭補助費用不知係由何人所冒領等語，並無明確之事
      證，顯有虛偽不實之行為。又試辦要點之補助對象為職業
      訓練券之申請人而非訓練單位，原告申領案件經審核通過
      後，被告業已於89年6月27日將系爭補助金額匯入原告個
      人郵局帳戶，有匯款紀錄復卷可稽，茲原告既未依規定參
      加訓練，則被告依據行政院勞工委員會職業訓練局93年4
      月6日職公字第0930016063號函所載「有關中國整體美協
      會各地附設職訓中心受理陳蓉珍等199人參加職業訓練，
      因渠等涉嫌持虛偽不實之結訓證明申領訓練費用補助款，
      請按渠等所屬服務轄區分別撤銷撥付訓練費用補助款之原
      授益行政處分，並限期繳回。」等語，於93年4月29日以
      北業三字第0930002465號函請原告繳回系爭職訓補助費
      51,000元，並無不合，原告訴稱顯無理由，應予駁回。
　　理  由
一、本件起訴時被告之代表人為蘇昭如，嗣於本件訴訟程序進行
    中變更為乙○○，茲由其聲明承受訴訟，核無不合，應予准
    許，先予敘明。
二、按「持用本項職業訓練券者，先行繳交訓練費用，並於結訓
    後1個月內，檢具相關證明文件，向原核發職業訓練券之就
    業服務機構申請本項訓練費用補助。」、「申請人以不實證
    明冒領或溢領者，除予追繳外，4年內不得再申請任何訓練
    費用補助，並應負相關法律責任。」，試辦要點第6點第3款
    、第10點第1款分別定有明文。
三、按當事人主張事實，須負舉證責任，倘其所提出之證據，不
    足為主張事實之證明，自不能認其主張之事實為真實。行政
    法院（現改制為最高行政法院）39年判字第2號著有判例。
    本件原告於88年12月3日檢具戶籍謄本、勞工保險卡、參加
    職業工會勞工保險之失業勞工加保證明單及身分證正、反面
    等影本，向被告為補助非志願性失業勞工及特定對象職業訓
    練券之申請等情，除有被告補助非志願性失業勞工及特定對
    象職業訓練券申請表及職業訓練券費用申請表影本等附於原
    處分卷可稽外，復經原告於於92年12月18日在雲林地檢署偵
    查時陳述綦詳，此觀調查筆錄所載原告於檢視上開職業訓練
    券申請表及職業訓練券就業諮詢暨職業適性評量表後坦承係
    伊親自填寫簽名等字樣即明，是原告有向被告申請職業訓練
    券之事實，應可確定。茲原告雖否認其有於89年6月7日以其
    業已參加中國整體美協會附設新竹職訓中心美容班自88年12
    月13日至89年6月7日止共計6個月（總訓練時數共560小時）
    之職業訓練為由，向被告申請核發該訓練補助費用51,000元
    之舉，並主張乃遭人冒用，伊並未領取系爭51,000元補助款
    云云。惟查原告取得之結訓證明書係真正一節業經雲林地檢
    署偵查認定在案，且原告於本院準備程序審理時自承被告業
    依其指定之新竹郵局總局帳戶撥入系爭補助款等情，核與被
    告於89年6月27日經由桃園郵局劃撥儲金帳號0000000－0號
    帳戶將系爭51,000元補助款撥入原告郵政存簿儲金帳戶（立
    帳局號000000－0、帳號000000－0）之事實相符，有郵政存
    簿儲金團體戶存款單影本1紙可資參照，是系爭帳戶既為原
    告所有，衡之常情，苟非原告於填具職業訓練券費用申請表
    時提供該等資料，被告斷無核撥補助款於其帳戶之理，參以
    其有向被告申請職業訓練券在先，足見核發訓練補助費用
    51,000元之申請確係原告所為無訛，所稱將該帳戶存摺及印
    章交付予補習班，待領回時方發現系爭補助款金額業經提領
    一空等情縱認屬實，亦係其與補習班間之民事糾葛，仍無礙
    於其確自被告處取得系爭補助款之事實之成立。又查原告於
    92年12月18日在雲林地檢署偵查時陳稱「．．．自報名後即
    開始上課，一直上到八十九年春節前參加考試為止。．．．
    」等語，有調查筆錄影本1份在卷可佐，是其既未上課至89
    年6月7日，竟持記載其自88年12月13日至89年6月7日止共計
    訓練6個月（總訓練時數共560小時）之內容不實之結訓證明
    書等申請補助費用，自已該當於違章構成要件，被告認其以
    不實證明溢領訓練補助，即非無據。此外原告空言係遭冒名
    申請補助款，卻乏提出任何積極證據以實其說，徵之前開判
    例，自難謂其已盡舉證責任，所言殊難採信。故被告以原告
    既未依規定參加訓練，且所參加中國整體美協會附設新竹職
    訓中心美容班涉嫌核發虛偽不實之結訓證明供原告等人申領
    訓練費用補助款復經偵查在案，乃依試辦要點第10點規定，
    除撤銷原處分外，並向原告追繳已領取之職業訓練費用補助
    款，即非無憑。從而本件被告所為處分，揆諸首揭法條規定
    ，並無違誤，訴願決定予以維持，亦無不合，原告徒執前詞
    ，訴請撤銷，為無理由，應予駁回。另本件依卷內資料，事
    證已臻明確，爰不經言詞辯論為之，併此陳明。
據上論結，本件原告之訴為無理由，依行政訴訟法第236條、第
195條第1項後段、第98條第3項前段，判決如主文。
中　　華　　民　　國　　94　　年　  10　　月　 31  　 日
                  第 二 庭  法  官  林育如
上為正本係照原本作成。
本件以訴訟事件所涉及之法律見解具有原則性者為限，始得於本
判決送達後20日內向本院提出上訴狀並表明上訴理由，如已於本
判決宣示後送達前提起上訴者，應於判決送達後20日內補具上訴
理由（均按他造人數附繕本），且經最高行政法院許可後方得上
訴。
中　　華　　民　　國　　94　　年　  10　　月　 31  　 日
　　　　　　　　　　　　　  書記官　林惠堉
